臺灣臺中地方法院民事判決
110年度訴字第2724號
原      告  許耿地    住臺中市○○區○○路○段000○0號0                          樓之0

被      告  大都會別墅管理委員會

法定代理人  李正坤  
追加  被告  陳晏卿  

上列當事人間請求損害賠償等事件，本院於民國111年4月12日言
詞辯論終結，判決如下：
    主    文
原告之訴駁回。
訴訟費用由原告負擔。
    事實及理由
壹、程序部分
一、被告大都會別墅管理委員會（下稱大都會管委會）之法定代
    理人原為蔡天來，嗣於訴訟繫屬後變更為李正坤，並經原告
    於民國111年2月23日以民事聲明承受訴訟狀聲明承受訴訟，
    經核與民事訴訟法第170條、第175條、第176條規定相符，
    應予准許。
二、按訴狀送達後，原告不得將原訴變更或追加他訴，但請求之
    基礎事實同一者，不在此限，民事訴訟法第255條第1項第2
    款定有明文。查原告以大都會別墅管理委員會為被告提起本
    訴，起訴時訴之聲明為：「一、請求禁止被告侵權及對已經
    侵權之行為予以公開道歉。二、由於侵權行為係出於故意，
    且情節重大，事證明確，被告應賠償原告新臺幣10萬元，作
    為精神賠償慰撫金。」，嗣於110年11月1日以民事追加被告
    狀追加被告陳晏卿，並於訴訟中多次變更聲明，最終訴之聲
    明為：「一、請求禁止被告等二人不得再有妨害名譽及對已
    經構成貶損原告名譽之侵權之行為在社區公告欄張貼道歉公
    告。二、被告等二人應連帶賠償原告新臺幣10萬元。」，經
    核原告所為上開追加被告及變更訴之聲明，均係本於原告之
    人格權受侵害而生之同一基礎事實，揆諸前揭規定，應予准
    許。
貳、實體部分
一、原告主張：原告為大都會社區區分所有權人，被告陳晏卿為
    被告大都會管委會之總幹事。原告於110年8月25日向被告提
    出公共事務住戶意見反映處理單後，被告於110年9月2日請
    原告具體列舉抱怨內容及服務項目，原告於同日列出5項內
    容後，由被告陳晏卿將如附表所示之內容記載於前開處理單
    之管理委員會處理結果欄中，經被告大都會管委會之主任委
    員蔡天來核可後，被告陳晏卿遂於110年10月7日下午將已加
    註如附表所示之內容之文字之公共事務住戶意見反映處理單
    （下稱系爭處理單）送達原告信箱，然系爭處理單所記載，
    均為對原告侮辱謾罵、貶低人格之文字，與原告所反映之事
    項無關，是被告故意以前開方式使原告在社會上之評價遭受
    嚴重貶損、難以立足於社區，並致原告之身心及名譽受到損
    害。爰依民法第18條第1項、第184條第1項前段、第195條、
    第188條及委任法律關係之規定，訴請被告不得再有妨害原
    告名譽之行為、張貼道歉公告及請求被告連帶賠償精神慰撫
    金等語。並聲明：（一）請求禁止被告等二人不得再有妨害
    名譽及對已經構成貶損原告名譽之侵權之行為在社區公告欄
    張貼道歉公告。（二）被告等二人應連帶賠償原告10萬元。
二、被告則分別以下詞置辯：
（一）大都會管委會部分：原告於110年8月25日填寫公共事務住
      戶意見反映處理單後，被告陳晏卿於110年8月26日於系爭
      處理單上擬定回覆內容，並以LINE通訊軟體傳送前開處理
      單之照片檔案予被告大都會管委會之主任委員蔡天來，然
      因蔡天來認為被告陳晏卿之措辭不妥，遂交辦被告陳晏卿
      請原告具體列出抱怨或服務即可，其他不必與之計較。被
      告陳晏卿復於110年9月3日將原告於前開處理單上所提出
      之5項內容，再以LINE通訊軟體傳送前開處理單之照片檔
      案向蔡天來回報，蔡天來回覆OK之貼圖乃是知道了的意思
      ，當日下午蔡天來與被告陳晏卿以LINE通訊軟體通話談論
      社區事務時，被告陳晏卿雖曾稍微提及抱怨，然蔡天來對
      被告陳晏卿有略為開導，後續至110年10月8日止，被告陳
      晏卿並未再向蔡天來提及本事件，亦未傳送系爭處理單之
      照片檔案予蔡天來。又社區住戶規約雖有規定主委保管管
      委會官章一枚，然實務運作上因怕主委獨攬廠商合約簽署
      大權，故主委不保管社區任何官章，而系爭處理單上所蓋
      之印戳，係由社區總幹事所保管使用之公告章，則系爭處
      理單所載如附表所示之內容，係由被告陳晏卿直接回覆原
      告，其並未再次用印，亦未告知蔡天來，是被告大都會管
      委會對系爭處理單所載如附表所示之內容一無所悉等語。
（二）陳晏卿部分：伊將原告於110年8月25日提出之公共事務住
      戶意見反映處理單以LINE通訊軟體傳送予蔡天來過目後，
      蔡天來交辦伊回覆原告具體列舉抱怨事項與服務即可，伊
      遂於110年9月2日以電腦打字方式列印輸出，加蓋社區總
      幹事保管之公告章後，投入原告之信箱。伊於110年9月3
      日收取原告所回覆之前開處理單後，未詳看內容即將前開
      處理單掃描成照片檔，並以LINE通訊軟體傳送予蔡天來。
      嗣伊詳細查看原告所提出之5項內容後，因5項內容均係涉
      及汙衊、汙辱伊之名譽，伊憤而將前開處理單掃描成照片
      檔，並以應用軟體在照片檔打上如附表所示之文字，於11
      0年10月7日親自將系爭處理單投入原告之信箱，因伊認為
      係屬私事，故以私文件處理，而未再次加蓋社區公告章，
      並未簽署回應日期，亦未報告主委及傳送照片檔案內容予
      主委核定，且伊並未散佈於眾、使第三人知悉，伊所記載
      如附表所示之內容亦為依事實而論之私人觀感。又原告之
      焦慮症及其他睡眠障礙症早已存在，與本事件無關等語。
（三）並均聲明：駁回原告之訴及假執行之聲請；如受不利之判
      決，願供擔保請准宣告免為假執行。
三、本院得心證之理由
（一）原告主張其為大都會社區區分所有權人，被告陳晏卿為被
      告大都會管委會之總幹事。原告於110年8月25日向被告提
      出公共事務住戶意見反映處理單後，被告於110年9月2日
      請原告具體列舉抱怨內容及服務項目，原告於同日列出5
      項內容後，再提出於被告，被告陳晏卿於上開意見反映處
      理單上加註附表所示文字後，再於110年10月7日下午將系
      爭處理單送達原告信箱等情，有系爭處理單附卷可稽（見
      本院卷第19頁），且為被告不爭執，堪信為真實。
（二）原告另主張系爭處理單被告陳晏卿所加註如附表所示之文
      字係經被告大都會管委會當時總幹事蔡天來核可後，送達
      原告，且系爭處理單所記載如附表所示之內容，均為對原
      告侮辱謾罵、貶低人格之文字，已侵害原告之名譽權等情
      ，為被告否認，並以前詞置辯。是本院應審酌者厥為：被
      告陳晏卿於系爭處理單加註文字後送達原告，是否構成民
      法第184條第1項前段侵權行為？原告請求禁止被告不得再
      有妨害名譽及對已經構成貶損原告名譽之侵權之行為，並
      在社區公告欄張貼道歉公告；被告應連帶賠償原告10萬元
      ，是否有理由？
　　　1.按當事人主張有利於己之事實者，就其事實有舉證之責
        任。但法律別有規定，或依其情形顯失公平者，不在此
        限。民事訴訟法第277條定有明文。民法侵權行為之法
        律關係中，以故意過失為侵權行為成立之積極要件，原
        則上應由主張侵權行為成立之被害人負舉證責任。再按
        「民法上名譽權之侵害非即與刑法之誹謗罪相同，名譽
        有無受損害，應以社會上對個人評價是否貶損作為判斷
        之依據，苟其行為足以使他人在社會上之評價受到貶損
        ，不論其為故意或過失，均可構成侵權行為，其行為不
        以廣佈於社會為必要，僅使第三人知悉其事，亦足當之
        。」，最高法院90年度台上字第646號固有判決可資參
        照，然此亦需行為將足以貶損個人評價之事由，使第三
        人知悉之行為，始足當之。原告起訴時主張被告陳晏卿
        經被告大都會管委會之主任委員蔡天來核可後，於110
        年10月7日下午將系爭處理單送達原告信箱一節，為被
        告否認，且原告於111年2月15日審理時亦陳稱知悉附表
        所示文字並非蔡天來加註等語（見本院卷第183頁），
        足認系爭處理單並非經蔡天來核可後，係由被告陳晏卿
        自行送達原告信箱，合先敘明。被告陳晏卿辯稱伊於11
        0年9月3日收取原告所回覆之公共事務住戶意見反映處
        理單後，未詳看內容即將前開處理單掃描成照片檔，並
        以LINE通訊軟體傳送予蔡天來。嗣伊詳細查看原告所提
        出之5項內容後，因5項內容均係涉及汙衊、汙辱伊之名
        譽，伊憤而將前開處理單掃描成照片檔，並以應用軟體
        在照片檔打上如附表所示之文字，於110年10月7日親自
        將系爭處理單投入原告之信箱，因伊認為係屬私事，故
        以私文件處理，而未再次加蓋社區公告章，並未簽署回
        應日期，亦未報告主委及傳送照片檔案內容予主委核定
        等情，並提出原告提出之公共事務住戶意見反映住戶意
        見單掃描列印資料及被告陳晏卿與訴外人蔡天來LINE對
        話截圖（見本院卷第111頁、185頁），足認被告陳晏卿
        辯稱系意見單加註附表所示文字係其私人行為，並未傳
        送予蔡天來，由其自行送達原告等語，應堪信採。原告
        主張系爭處理單已侵害其名譽權，自應由原告舉證證明
        被告所為已成立侵權行為。惟查，原告陳稱於110年10
        月7日下午5時許，在信箱看到系爭處理單，不曉得其他
        人是否有收到系爭處理單等語（見本院卷第151至152頁
        ）。被告陳晏卿否認將系爭處理單散佈於眾或使第三人
        知悉。即應由原告舉證證明被告陳晏卿曾使第三人知悉
        系爭處理單，本件原告既未主張或舉證證明被告陳晏卿
        曾將系爭處理單所載如附表所示文字，使第三人知悉，
        是縱認附表所示文字係屬汙衊、侮辱原告之詞，足以使
        原告在社會上之評價受到貶損（假設語），仍難認有何
        妨害原告名譽權行為。原告就此認損害其名譽，已有誤
        會。原告主張被告陳晏卿所為成立民法第184條第1項前
        段之侵權行為，尚非可採。
　　　2.按「人格權受侵害時，得請求法院除去其侵害；有受侵
        害之虞時，得請求防止之。」、「因故意或過失，不法
        侵害他人之權利者，負損害賠償責任。故意以背於善良
        風俗之方法，加損害於他人者亦同。」、「不法侵害他
        人之身體、健康、名譽、自由、信用、隱私、貞操，或
        不法侵害其他人格法益而情節重大者，被害人雖非財產
        上之損害，亦得請求賠償相當之金額。其名譽被侵害者
        ，並得請求回復名譽之適當處分。」，民法第18條第1
        項、第184條第1項及第195條第1項分別定有明文，被告
        陳晏卿部分所為尚不構成侵權行為，已如前認定，是原
        告請求被告陳晏卿應依民法第18條第1項、第184條第1
        項、第195條第1項負損害賠償責任，應屬無據。又原告
        並未舉證證明其人格權已受侵害或有受侵害之虞，是其
        請求被告不得再有妨害原告名譽、侵害人格權行為，亦
        屬無據。再者，被告陳晏卿所為既不成立民法第184條
        第1項前段侵權行為，而無須負擔損害賠償責任，則縱
        認原告主張被告陳晏卿與被告大都會管委會間有僱傭或
        委任關係屬實，仍無由使被告大都會管委會與被告陳晏
        卿依民法第188條或委任法律關係負連帶擔負損害賠償
        之責，況本件原告亦未舉證證明被告陳晏卿所為係執行
        其身為總幹事之職務上行為，被告大都會管委會有何監
        督之責。是本件原告依民法第188條、委任法律關係請
        求被告大都會管委會與被告陳晏卿連帶負擔損害賠償責
        任、人格權侵害防止之責任，亦屬無據。
四、綜上所述，原告依民法第18條第1項、第184條第1項前段、
    第195條、第188條及委任法律關係之規定，請求禁止被告2
    人不得再有妨害名譽及對已經構成貶損原告名譽之侵權之行
    為在社區公告欄張貼道歉公告及被告2人應連帶賠償原告10
    萬元，均屬無據，應予駁回。
五、本件事證已臻明確，兩造其餘攻防方法及所提證據，核與判
    決結果不生影響，爰不逐一論駁，併此敘明。
六、訴訟費用負擔之依據：民事訴訟法第78條。
中　　華　　民　　國　　111 　年　　5 　　月　　4 　　日
                  民事第一庭    法  官  蔡孟君
正本係照原本作成。
如對本判決上訴，須於判決送達後20日內向本院提出上訴狀。如
委任律師提起上訴者，應一併繳納上訴審裁判費。
中　　華　　民　　國　　111 　年　　5 　　月　　4 　　日
                                書記官  鄭雅雲
附表： 僅因細故即向總幹事拍桌咆哮，是大都會遇見最惡劣兩人之一，這麼秋被市政府打槍去拍桌了沒，其他無關總幹事責任事項，無端牽扯誣賴之事儘管提出，拿樓管公司出氣的見多了，大都會不乏動則遷怒、欺壓、汙衊他人之辈。